臺灣臺中地方法院刑事判決　　　　　　　　　　　　九十一年度訴字第二七九號
　　公　訴　人　臺灣臺中地方法院檢察署檢察官
　　被　　　告　甲○○
右列被告因違反毒品危害防制條例案件，經檢察官提起公訴（九十一年度毒偵字第七
九號），本院判決如左：
    主  文
甲○○施用第一級毒品，累犯，處有期徒刑柒月。
    事  實
一、甲○○前於民國八十一年間，因違反肅清煙毒條例案件，經臺灣高等法院臺中分
    院於八十二年六月三十日以八十二年上訴字第一四七九號判處有期徒刑三年六月
    確定，送監執行後，於八十四年二月十六日因縮短刑期假釋付保護管束，縮刑期
    滿日期為八十六年一月二十七日，以已執行論。竟仍不知悔改，於八十六年十二
    月間又因違反肅清煙毒條例案件，經臺灣士林地方法院檢察署檢察官提起公訴，
    審理期間因「肅清煙毒條例」於八十七年五月二十日經總統公布修正為「毒品危
    害防制條例」，經臺灣高等法院裁定送觀察、勒戒後，認無繼續施用毒品之傾向
    ，而於八十七年九月八日以八十七年度上訴字第一七一一號判決免訴確定。嗣於
    八十七年間，甲○○又因施用第一級毒品海洛因案件，經本院以八十七年度毒聲
    字第四五號裁定觀察、勒戒後，認有繼續施用毒品之傾向，由本院以八十七年度
    毒聲字第二五三號裁定令入戒治處所施以強制戒治，並於戒治期滿後，由臺灣臺
    中地方法院檢察署檢察官於八十八年九月十日以八十八年度戒毒偵字第二三號為
    不起訴處分確定。嗣於八十八年十月間，甲○○再度因違反毒品危害防制條例案
    件，經本院以八十八年度毒聲字第七二九０號裁定送觀察、勒戒後，認有繼續施
    用毒品之傾向，再由本院以八十九年度毒聲字第一七九八號裁定令入戒治處所施
    以強制戒治；所犯施用第一級毒品罪及第二級毒品罪部分，則另由本院於八十九
    年四月二十四日分別判處有期徒刑一年六月、七月，定應執行刑為二年，經上訴
    後，臺灣高等法院臺中分院於八十九年七月二十六日撤銷原判決，改判處施用第
    一級毒品部分為有期徒刑一年六月，施用第二級毒品部分為有期徒刑七月，定應
    執行刑為二年確定。又甲○○於戒治處所中因戒治效果經評定良好，乃由本院於
    九十年二月十三日以九十年度毒聲字第七一七號裁定停止戒治，所餘期間付保護
    管束，並於九十年三月十四日出戒治處所，保護管束期間至九十年三月二十三日
    。詎其竟不知戒惕，於九十年十月十九日某時，又基於施用第一級毒品海洛因之
    犯意，在臺中縣清水鎮○○里○○路二一號之住處內，以將第一級毒品海洛因放
    在香菸內吸食之方式，施用第一級毒品海洛因一次。嗣於同年十月二十三日二十
    時十分許，甲○○因前述應執行有期徒刑二年之違反毒品危害防制條例案件遭通
    緝，為警在臺中縣清水鎮○○路三三巷六三號前逮捕，經採集尿液送驗後，結果
    呈嗎啡陽性反應，而悉上情。甲○○因係第四度違犯毒品危害防制條例第十條第
    一項施用第一級毒品罪，本院乃於九十一年八月三十日以九十一年度毒聲字第二
    三九二號裁定令入戒治處所施以強制戒治一年，現正在臺灣臺中戒治所執行強制
    戒治中。
二、案經臺中縣警察局清水分局報告臺灣臺中地方法院檢察署檢察官偵查起訴。
    理  由
一、右揭事實，業據被告甲○○於本院審理中坦承不諱，且查：
（一）被告於九十年十月二十三日在臺中縣警察局清水分局所採集之尿液，經送請台
      中縣衛生局檢驗結果，係呈嗎啡陽性反應；另再送請內政部警政署刑事警察局
      複驗結果，亦檢出嗎啡、可待因、嗎啡配醣體、可待因配醣體之成分，且被告
      尿液中游離嗎啡濃度遠大於游離可待因濃度，研判被告應係施用海洛因因而致
      尿中檢出可待因及嗎啡陽性反應等情，有台中縣衛生局檢驗尿水報告書、內政
      部警政署刑事警察局九十一年六月七日刑鑑字第０九一０一二六七八０號鑑驗
      通知書、法務部法醫研究所九十一年八月十六日法醫毒字第０九一０００二七
      五六號函各一份附卷可稽。而按海洛因係嗎啡經化學合成之半人工合成品，藥
      性倍於嗎啡，其經吸食或施打進入人體，藉人體解毒系統之代謝作用而分解成
      藥（毒）性較低之嗎啡，故於吸食或施打海洛因之煙毒嫌犯尿液中，可檢驗出
      嗎啡煙毒反應。參以目前施用毒品者以施用毒品海洛因最為常見，施用嗎啡者
      已甚少見，被告甲○○復自承係施用第一級毒品海洛因等語，有本院審理筆錄
      可考，則被告坦承其於九十年十月十九日之某時，確有施用第一級毒品海洛因
      一次之自白，核與事實相符，堪予信採。
（二）被告前於八十六年十二月間因違反肅清煙毒條例案件，經臺灣士林地方法院檢
      察署檢察官提起公訴，審理期間因「肅清煙毒條例」於八十七年五月二十日經
      總統公布修正為「毒品危害防制條例」，經臺灣高等法院裁定送觀察、勒戒後
      ，認無繼續施用毒品之傾向，而於八十七年九月八日以八十七年度上訴字第一
      七一一號判決免訴確定。嗣於八十七年間，被告又因施用第一級毒品海洛因案
      件，經本院以八十七年度毒聲字第四五號裁定觀察、勒戒後，認有繼續施用毒
      品之傾向，由本院以八十七年度毒聲字第二五三號裁定令入戒治處所施以強制
      戒治，並於戒治期滿後，由臺灣臺中地方法院檢察署檢察官於八十八年九月十
      日以八十八年度戒毒偵字第二三號為不起訴處分確定。惟於八十八年十月間，
      甲○○再度因違反毒品危害防制條例案件，經本院以八十八年度毒聲字第七二
      九０號裁定送觀察、勒戒後，認有繼續施用毒品之傾向，再由本院以八十九年
      度毒聲字第一七九八號裁定令入戒治處所施以強制戒治；所犯施用第一級毒品
      罪及第二級毒品罪部分，則另由本院於八十九年四月二十四日分別判處有期徒
      刑一年六月、七月，定應執行刑為二年，經上訴後，臺灣高等法院臺中分院於
      八十九年七月二十六日撤銷原判決，改判處施用第一級毒品部分為有期徒刑一
      年六月，施用第二級毒品部分為有期徒刑七月，定應執行刑為二年確定。又甲
      ○○於戒治處所中因戒治效果經評定良好，乃由本院於九十年二月十三日以九
      十年度毒聲字第七一七號裁定停止戒治，所餘期間付保護管束，並於九十年三
      月十四日出戒治處所，保護管束期間至九十年三月二十三日。詎被告歷經三次
      觀察、勒戒、二次強制戒治程序，竟仍無法斷除毒癮，再犯本件施用第一級毒
      品一次之犯行等情，有臺灣臺中地方法院檢察署刑案資料查註紀錄表、受觀察
      勒戒人毒品及前科紀錄簡列表、全國施用毒品案件記錄表、法務部全國檢察官
      線上查詢刑案人犯在監所最新資料報表、臺灣高等法院被告全國前案紀錄表、
      臺灣臺中地方法院檢察署檢察官八十八年度戒毒偵字第二三號不起訴處分書、
      臺灣高等法院八十七年度上訴字第一七一一號、臺灣高等法院臺中分院八十九
      年度上訴字第一００六號刑事判決、本院八十七年度毒聲字第二五三號、八十
      八年度毒聲字第七二九０號刑事裁定各一份足資佐憑。可知被告本次再犯施用
      第一級毒品海洛因之犯行，係第四度違犯毒品危害防制條例第十條之罪，應臻
明確。公訴人認被告此次犯行係三犯施用毒品罪，尚有未洽。
（三）綜上，本件事證明確，被告右揭犯行，堪以認定。
二、按海洛因係毒品危害防制條例第二條第二項第一款所定之第一級毒品，不得非法
    施用。而被告前已三次違犯同條例第十條之罪一節，已詳如前述。是核被告所為
    ，係犯毒品危害防制條例第十條第一項之施用第一級毒品罪。又
（一）被告持有第一級毒品海洛因後，進而施用，其持有之低度行為應為施用之高度
      行為所吸收，不另論以持有第一級毒品罪。
（二）被告前於八十一年間，因違反肅清煙毒條例案件，經臺灣高等法院臺中分院於
      八十二年六月三十日以八十二年上訴字第一四七九號判處有期徒刑三年六月確
      定，送監執行後，於八十四年二月十六日因縮短刑期假釋付保護管束，縮刑期
      滿日期為八十六年一月二十七日，以已執行論一節，有臺灣臺中地方法院檢察
      署刑案資料查註紀錄表、臺灣高等法院被告全國前案紀錄表各一份在卷可按，
      其受有期徒刑之執行完畢，五年以內再犯本件有期徒刑以上之罪，為累犯，依
      法加重其刑。
（三）爰審酌被告前於八十一年間，已因違反肅清煙毒條例案件，被判處有期徒刑三
      年六月，甫於八十六年一月二十七日執行完畢，竟於八十六年十二月間、八十
      七年間及八十八年十月間分別再行施用第一級毒品海洛因或第二級毒品安非他
      命，並先後歷經三次觀察、勒戒，二次強制戒治程序，另就八十八年十月間所
      違犯之施用第一級毒品罪及第二級毒品罪，又經臺灣高等法院臺中分院於八十
      九年七月二十六日分別判處有期徒刑一年六月、七月，定應執行刑為二年確定
      ，竟仍不知戒惕，再度違犯本件毒品危害防制條例第十條第一項之罪，無視於
      毒品對於自身健康之戕害及國家對於杜絕毒品犯罪之禁令；又被告係因九十年
      六月間因腳部燒傷住院醫療，於出院後因難忍腳部疼痛，才又再度施用第一級
      毒品海洛因，犯罪之動機、目的尚屬單純，施用第一級毒品海洛因之次數僅為
      一次，且施用毒品係自戕行為，犯罪手段尚屬平和，亦未因此而危害他人，所
      生損害非大；其於本院審理時業已就右開犯行全部坦承，態度良好；再考之施
      用毒品者均有相當程度之成癮性及心理依賴，其犯罪心態與一般刑事犯罪之本
      質並不相同，容應以「病人」之角度為考量，並側重適當之醫學治療及心理矯
      治為宜，被告現復經本院以九十一年度毒聲字第二三九二號裁定諭令進行長時
      間之強制戒治處遇，核該強制戒治之性質，固屬保安處分之一種，然既與其所
      應受之刑罰，同係限制人身自由，揆諸比例原則，自應予適當量刑等一切情狀
      ，量處如主文所示之刑，以示懲儆。
據上論斷，應依刑事訴訟法第二百九十九條第一項前段，毒品危害防制條例第十條第
一項、第二十條第三項前段，刑法第十一條前段、第四十七條，判決如主文。
中      華      民      國      九十一      年    十一    月    二十    日
                                臺灣臺中地方法院刑事第二庭
                                    法  官  莊  嘉  蕙
右正本證明與原本無異。
如不服本判決，應於送達後十日內向本院提出上訴狀（須附繕本），上訴於臺灣高等
法院臺中分院。
                                    書記官
中      華      民      國      九十一      年    十一    月    二十    日
附錄論罪科刑法條
毒品危害防制條例第十條
施用第一級毒品者，處六月以上五年以下有期徒刑。
施用第二級毒品者，處三年以下有期徒刑。
